【裁判字號】    99,交聲,137
【裁判日期】    990630
【裁判案由】    違反道路交通管理處罰條例聲明異議
【裁判全文】
臺灣雲林地方法院交通事件裁定         99年度交聲字第137號
移送機關即
原處分機關  交通部公路總局嘉義區監理所雲林監理站
異  議  人
即受處分人  峻榮交通事業有限公司
法定代理人  甲○○
上列異議人即受處分人因違反道路交通管理處罰條例案件，對於
交通部公路總局嘉義區監理所雲林監理站於民國99年4 月16日所
為之裁決處分（原處分案號：雲監裁字第裁72-L00000000號）聲
明異議，本院裁定如下：
    主  文
原處分撤銷。
峻榮交通事業有限公司不罰。
    理  由
一、原處分意旨略以：異議人即受處分人峻榮交通事業有限公司
    （下稱異議人）所有之車牌號碼IP-C99號營業貨運曳引車，
    於民國99年1 月17日9 時5 分許，由異議人公司之受雇人邱
    國煌駕駛上開曳引車載運貨物行經嘉義市○○路752 號，因
    「汽車裝載貨物超過核定之重量」，為嘉義市政府警察局第
    二分局政員警製單舉法，嗣由交通部公路總局嘉義區監理所
    雲林監理站（下稱移送機關）以違規事實明確，爰依道路交
    通管理處罰條例第29條之2 第3 項之規定，裁處異議人罰鍰
    新台幣（下同）2 萬元，並記汽車違規記錄1 次。
二、聲明異議意旨略以：異議人並未收到本案違規舉發通知單，
    並不知道該車有此違規案件，直到接獲移送機關上開裁決處
    分時始知上情，而舉發單位當場將違規舉發通知單交付駕駛
    人，受處分人應為駕駛人邱國煌而非異議人。舉發違反道路
    交通管理事件通知單，應先由舉發機關合法送達於受處分人
    ，受處分人未於合法送達60日內自動繳納罰鍰或未到案聽候
    裁決，處罰機關始得逕行裁決之；而本件係屬當場舉發，受
    處分人即異議人並非當場被查獲之駕駛人，自應由舉發機關
    另行送達，今違規舉發通知單並未合法送達異議人，裁決機
    關即逕行裁決，其程序顯非合法，爰請求撤銷原處分等語。
三、按受處分人非該當場被查獲之駕駛人或行為人，舉發機關應
    另行送達之；處理違反道路交通管理事件，有關文書送達之
    程式，依行政程序法之規定，違反道路交通管理事件統一裁
    罰基準及處理細則第11條第1 項第2 款、第5 條分別定有明
    文。又違反本條例之行為，自行為成立之日起；行為有連續
    或繼續之狀態者，自行為終了之日起，逾3 個月不得舉發，
    道路交通管理處罰條例第90條前段亦有規定。而行政程序法
    第110 條第1 項規定：「書面之行政處分自送達相對人及已
    知之利害關係人起；書面以外之行政處分自以其他適當方法
    通知或使其知悉時起，依送達、通知或使知悉之內容對其發
    生效力。」是交通違規行為之舉發性質，不論屬公法上有相
    對人之書面意思通知或行政處分，均應自書面（舉發通知單
    ）送達於受通知人，或使其達於可得瞭解舉發違規通知單內
    容之狀態，始完成舉發程式而發生效力。依上說明，若舉發
    單位逾3 個月未能使舉發行為發生效力，則受舉發對象受有
    再行舉發之利益，尚不得以舉發對象因其他因素已繳納罰鍰
    ，而得補正舉發單位延誤舉發行為之失當。此觀道路交通管
    理處罰條例第9 條第1 項明文「本條例所定罰鍰之處罰，受
    處罰人接獲違反道路交通管理事件通知單後，於15日內得不
    經裁決，逕依第92條第3 項之罰鍰基準規定，向指定之處所
    繳納結案。」可徵受處分人須已收受舉發違規通知單後，始
    有逕行繳納罰鍰結案可言。
四、經查：
  (一)移送機關於99年4 月16日即因上述違規事由開立裁決書，裁
    處異議人罰鍰20,000元，異議人於98年5 月6 日具狀異議表
    示未收受舉發通知，原處分機關依違反道路交通管理事件統
    一裁罰基準及處理細則第11條第1 項第2 款規定（因異議人
    非當場被查獲之駕駛人，依上開規定，舉發機關應將舉發通
    知單另行送達），向原舉發單位嘉義市政府警察局第二分局
    查詢，原舉發單位查復，本案舉發單確係交由駕駛人邱國煌
    當場簽收，該舉發通知單之駕駛人記載為「邱國煌」，異議
    人並未收到舉發通知單，有交通部公路總局嘉義區監理所雲
    林監理站99年5 月11日嘉監雲字第0990005048號函、99年5
    月28日嘉監雲字第0990005871號函、嘉義市政府警察局第二
    分局99年5 月21日嘉市警交二字第0990027043號函文、及異
    議人98年5 月6 日聲明異議狀各1 份附卷可稽（本院卷第10
    頁至第15頁）。
  (二)而依原舉發單位及移送機關上開函文之說明及卷附資料可見
    ，原舉發單位即嘉義市政府警察局第二分局於接獲移送機關
    函詢後，僅以舉發通知單當場已由異議人之受雇人邱國煌簽
    收轉交為由，認為已合法送達。然舉發通知單之對象為駕駛
    人邱國煌，受處分人即為邱國煌，受處分對象既有不同，自
    不當然解釋邱國煌本人所簽收之舉發通知單，當然等同另外
    依法需受處分人即異議人「峻榮交通事業有限公司」已收受
    或知悉上開違規情事。原舉發單位始終未另依職權，以異議
    人「峻榮交通事業有限公司」為行為人即處分相對人製發舉
    發違規單通知送達異議人，或使異議人處於可得瞭解舉發通
    知單內容之狀態，無法證明異議人已受合法送達之情形，則
    應認為舉發程式尚未完成，即未生效。在舉發行為尚未生效
    前，原處分機關逕予裁罰，顯違反舉發、通知陳述意見、裁
    罰之處分順序，剝奪受處分人對舉發違規事項陳述意見之機
    會（道路交通管理處罰條例第7 條至第8 條參照），於法不
    合。
  (三)而本件違規行為乃99年1 月17日，本案處分時間為99年4 月
    16日，而異議人收受上開裁決書日期為99年4 月20日，此有
    上開裁決書與送達證書各1 份（本院卷第8 頁、第9 頁）附
    卷可參，其間均無對於異議人所為之舉發行為，可認自違規
    行為成立之日起已逾3 個月，舉發行為並未生效，已不得再
    行舉發，裁決機關即不得據以裁罰。是移送機關對於未經合
    法舉發之違規行為裁罰，顯有未洽，自應由本院將原處分撤
    銷，並改諭知受處分人不罰。
據上論斷，應依道路交通管理處罰條例第87條第2 項、道路交通
案件處理辦法第20條，裁定如主文。
中    華    民    國    99    年    6     月    30    日
                   交通法庭     法  官  蕭雅毓
以上正本證明與原本無異。
如不服本裁定，應於裁定送達後5 日內向本院提出抗告狀（須附
繕本）。
                                書記官  鍾宜津
中    華    民    國    99    年    6     月    30    日

司法院資訊處製作；財團法人民間司法改革基金會備份。
